臺灣高等法院高雄分院刑事判決　　　　　　　　　　九十一年度交上易字第一七號
　　　上　訴　人　台灣高雄地方法院檢察署檢察官
　　　被　　　告　丙○○
右上訴人因被告過失傷害案件，不服臺灣高雄地方法院九十年度交易字第六一號中
華民國九十年十一月二十二日第一審判決（起訴案號：臺灣高雄地方法院檢察署九十
年度偵字第一四五一五號），提起上訴，本院判決如左：
      主      文
上訴駁回。
      事      實
一、丙○○考領有普通小型車駕駛執照，於民國九十年四月二十五日上午，駕駛車牌
    號碼ＳＡ─七二二二號自小客車，沿高雄市○○區○○路由南往北方向行駛，於
    同日上午十一時十分許，行經中山路右轉五福二路在路口交岔處停車，準備下車
    購物時，本應注意停車開啟車門時，應察看有無行人、車輛並讓其先行，而當時
    甲氣晴朗，日間光線充足，柏油路面乾燥無缺陷，亦無其他障礙物，視距良好，
    且依其智識、能力並無不能注意之情事，詎丙○○竟疏未注意察看後方有無來車
    ，即貿然開啟車門，致所駕駛之自小客車左前車門處撞及沿五福二路橫越中山路
    往東直行而來，由乙○○所騎乘車牌號碼ＸＴＤ─六五一號重型機車右側把手，
    使乙○○人、車雙雙滑倒，乙○○因而受有左外踝線性骨折之傷害。丙○○於肇
    事後，未被有偵查犯罪職權之機關或公務員發覺前，即主動向前往現場處理本件
    車禍之高雄市政府警察局新興分局五福二路派出所警員李毅明坦承肇事，進而接
    受裁判。
二、案經被害人乙○○訴由高雄市政府警察局新興分局移送臺灣高雄地方法院檢察署
    檢察官偵查起訴。
      理      由
一、訊據被告丙○○，對於在右揭時、地停車準備下車購物時，未察看後方有無來車
    ，即貿然開啟車門，致其駕駛之自小客車左前車門撞及乙○○所騎乘之機車，使
    乙○○人、車倒地受傷之事實，坦承不諱，核與告訴人乙○○指訴稱：我騎乘機
    車沿五福路直行由西往東方向行駛，騎到被告車旁時，被告突然開啟車門撞到我
    的機車右把手及機車側面，機車往前滑行等語（見原審卷第十五頁），大致相符
    ，並有高雄市政府警察局Ａ３類道路交通事故調查報告表乙紙在卷可憑，被告自
    白，與事實相符，應堪採信。被告雖辯稱：告訴人僅受一點輕傷，並未受有左外
    踝線性骨折傷害，且告訴人車速過快，未注意車前狀況，亦有過失云云。惟查：
    告訴人確因本件車禍受有左外踝線性骨折傷害，此有博正醫院九十年六月一日診
    斷證明書乙紙附於警訊卷第三頁可憑，且經原審法院依職權向博正醫院函查結果
    ，告訴人所受傷害確為線性骨折，此有九十年十月十八日九十博人字第○九四號
    函乙紙在原審卷第二十四頁可憑，被告辯稱告訴人未受有骨折傷害云云，不足採
    信。又本件車禍發生後，因肇事車輛移動致未能測繪肇事現場圖乙節，業經證人
    即李明毅警員在原審陳明在卷（見原審卷第十六頁），是以並無任何煞車痕等跡
    證足資認定告訴人之行車速度，從而，被告辯稱告訴人車速過快云云，並無證據
    足以證明，尚難採信。又告訴人之機車已駛至被告車旁，被告突然開啟車門，告
    訴人對於被告此突然開啟車門之行為實無法預防，亦無法注意，因此自難令告訴
    人對此負起過失責任，因此被告所辯告訴人亦有過失，應不足採。
二、按汽車停車開啟車門時，應注意行人、車輛，並讓其先行，道路交通安全規則第
    一百十二條第一項第十五款定有明文。被告丙○○既考領有普通小型車駕駛執照
    ，前揭規定自應知悉，且亦為其應注意並能注意之義務，而肇事當時甲候晴，日
    間自然光線充足，柏油路面乾燥無缺陷，亦無其他障礙物，視距良好，此為被告
    、告訴人供承在卷，且依被告智識、能力並無不能注意之情事，詎被告竟疏未察
    看後方有無來車，即貿然開啟車門，肇致本件車禍，其有過失，彰彰甚明。又告
    訴人確因本件車禍受有左外踝線性骨折傷害，已如前述，是被告之過失犯行與告
    訴人所受之傷害間，顯有相當之因果關係。本案罪證已臻明確，被告過失傷害犯
    行，洵堪認定。
三、雖被告在劃設有紅色標線之禁止停車區臨時停車，有違道路交通安全規則第一百
    十二條第一項第十款之規定，然本件車禍係因被告（原審誤載為告訴人）貿然開
    啟車門所肇致，與被告違規停車並無因果關係，是告訴人指稱被告在禁止停車區
    停車致其受傷云云，尚有誤會，附此敘明。
四、被告丙○○疏未注意察看後方有無來車，即貿然開啟車門，致所駕駛之自小客車
    左前車門處撞及由告訴人乙○○所騎乘之重型機車右側把手，致告訴人因而受有
    左外踝線性骨折之傷害。核被告所為，係犯刑法第二百八十四條第一項前段之過
    失傷害罪。被告於肇事後，未被有偵查犯罪職權之機關或公務員發覺前，即主動
    向前往現場處理之高雄市政府警察局新興分局五福二路派出所警員李毅明坦承肇
    事，業經證人李毅明於原審法院調查時證述在卷（見原審卷第十六頁），並進而
    接受裁判，合乎自首之要件，應依刑法第六十二條前段規定，減輕其刑。
五、原判決以被告罪證明確，因予適用刑法二百八十四條第一項前段、第六十二條前
    段、第四十一條第一條，罰金罰鍰提高標準條例第一條前段、第二條之規定，並
    審酌被告因一時疏失肇致本件車禍，犯後坦承部分犯行，態度尚稱良好，及迄今
    未賠償告訴人所受損害等一切情狀，量處拘役三十日，併諭知如易科罰金之折算
    標準，認事用法核無違誤，所處之刑亦屬適當。檢察官上訴意旨，以原審認定事
    實與實情不符，告訴人係騎乘機車，不可能開啟車門，且被告犯後毫無悔意，量
    刑過輕為由，指摘原判決不當云云。然查：原判決已於事實認定「丙○○疏未注
    意察看後方有無來車，即貿然開啟車門，致所駕駛之自小客車左前車門處撞及沿
    五福二路橫越中山路往東直行而來，由乙○○所騎乘車牌號碼ＸＴＤ─六五一號
    重型機車右側把手，‧‧‧」云云，可見原判決於理由欄三論述「‧‧，然本件
    車禍係因告訴人貿然開啟車門所肇致，與被告違規停車並無因果關係，‧‧」等
    情，應係將被告誤載為告訴人，其認定事實與實情並無不符之處；參以告訴人所
    受之傷勢並不嚴重，原審量處被告拘役三十日，尚稱允當。足見檢察官上訴，為
    無理由，應予駁回。
據上論斷，應依刑事訴訟法第三百六十八條，判決如主文。
本案經檢察官王登榮到庭執行職務。
中    華    民    國     九十一     年       二       月     六   日
                              臺灣高等法院高雄分院刑事第一庭
                                  審判長法官  王光照
                                        法官  黃仁松
                                        法官  黃壽燕
右正本證明與原本無異。
不得上訴。
                                      書記官  黃富美
中    華    民    國     九十一     年       二       月    七    日
附錄本判決論罪科刑法條：
刑法第二百八十四條第一項
  因過失傷害人者，處六月以下有期徒刑、拘役或五百元以下罰金，致重傷者，處一
  年以下有期徒刑、拘役或五百元以下罰金。
                                                                  Ｊ
